臺灣高等法院民事判決
109年度上字第1206號
上  訴  人  劉文海  
被  上訴人  王宗鎰  
            王林政  
            劉鴻儒  

上列當事人間請求返還借款等事件，上訴人對於中華民國109年7
月8日臺灣新北地方法院107年度訴字第3180號第一審判決提起上
訴，本院於110年8月4日言詞辯論終結，判決如下：
    主      文
上訴駁回。
第二審訴訟費用由上訴人負擔。
    事實及理由
壹、程序方面：
一、按確認法律關係之訴，非原告有即受確認判決之法律上利益
    者，不得提起之，民事訴訟法第247條第1項前段定有明文。
    所謂即受確認判決之法律上利益，係指法律關係之存否不明
    確，原告主觀上認其在法律上之地位有不安之狀態存在，且
    此種不安之狀態，能以確認判決將之除去者而言（最高法院
    52年台上字第1240號判例可參）。本件上訴人主張其與被上
    訴人王林政（下逕稱其名）於108年4月25日簽立和解書（下
    稱系爭和解書），約定王林政同意將原判決附表所示土地（
    下稱系爭土地）及其上之未保存登記建物（下稱系爭建物，
    合稱系爭房地）之一切權利全部讓與伊；惟系爭房地未經王
    林政同意，即以贈與為原因移轉被上訴人王宗鎰(下逕稱其
    名)，嗣再以買賣為原因移轉予被上訴人劉鴻儒（下逕稱其
    名），為劉鴻儒所否認。則上訴人對於系爭房地之權利於法
    律上之地位有不安之狀態，而該不安之狀態，得以對被上訴
    人之確認判決除去，是上訴人提起本件確認之訴，即有受確
    認判決之法律上利益，而得提起本件確認之訴，先予敘明。
    。
二、被上訴人經合法通知未於言詞辯論期日到場，核無民事訴訟
    法第386條所列各款情形，爰依上訴人之聲請，由其一造辯
    論而為判決。
貳、實體方面：
一、本件上訴人主張：王宗鎰曾陸續向伊借款，迄至民國106年8
    月11日結算後，尚有新臺幣（下同）29萬6,000元尚未清償
    ，其中部分債務，王林政為共同發票人。且伊與王林政已於
    108年4月25日簽立系爭和解書，約定王林政關於系爭房地之
    全部權利讓與伊。然王宗鎰竟未經王林政之同意，將王林政
    所有之系爭房地，偽以王林政及王宗鎰間有贈與之意思表示
    合致，由王林政將系爭房地贈與王宗鎰（下稱系爭贈與契約
    ），並移轉系爭土地所有權及系爭建物之事實上處分權予王
    宗鎰（下稱系爭贈與物權契約），並透過代書陳瑞德之協助
    ，於106年9月1日向新北市樹林地政事務所（下稱樹林地政
    ）申請將系爭土地移轉登記為王宗鎰所有，由樹林地政以10
    6年樹資字第102210號登記完竣，而無權處分王林政之系爭
    房地。系爭贈與契約及系爭贈與物權契約因王林政嗣後拒絕
    承認而不生效力。而劉鴻儒已藉由陳瑞德得知系爭土地所有
    權及系爭建物之事實上處分權，實際上仍為王林政所有，僅
    系爭土地登記於王宗鎰名下，竟與王宗鎰基於通謀虛偽意思
    表示，先於106年8月18日與王宗鎰簽署買賣契約（下稱系爭
    買賣契約），佯以劉鴻儒向王宗鎰購買系爭房地，復於106
    年9月5日將系爭土地移轉登記予劉鴻儒（下稱系爭買賣物權
    契約），並由陳瑞德於106年9月8日持以向樹林地政申請將
    系爭土地移轉登記為劉鴻儒所有，惟系爭房地之上開移轉過
    程均屬無效，爰請求確認上開轉讓均為無效或不存在，及確
    認王林政為系爭房地之所有權人，暨王林政應將系爭房地之
    相關所有權利均讓予伊（原審為上訴人敗訴之判決，上訴人
    聲明不服，提起上訴）。並上訴聲明：㈠原判決廢棄；㈡確認
    王宗鎰、劉鴻儒間系爭買賣契約及讓與系爭建物事實上處分
    權之行為無效或不存在。㈢確認王林政以贈與為原因讓與系
    爭土地予王宗鎰之行為，及王宗鎰以買賣為原因移轉系爭土
    地所有權予劉鴻儒之行為均為無效或不存在，贈與及買賣登
    記應予塗銷。㈣確認系爭建物所有權人為王林政。㈤王林政應
    將系爭建物之所有權或事實上處分權及系爭土地所有權讓予
    上訴人。
二、被上訴人部分：
　㈠劉鴻儒則以：伊向王宗鎰購買系爭房地，因王宗鎰要求乃又
    出租給王宗鎰家人使用，嗣因王宗鎰無法繳納房租，請王宗
    鎰及其父母王林政、潘月霞搬離時，還有給潘月霞30萬元之
    搬遷費。伊不清楚王宗鎰與王林政間贈與是否無效，伊就系
    爭房地為善意取得等語，資為抗辯。並答辯聲明：上訴駁回
    。
  ㈡被上訴人王林政：同意上訴人之主張。
  ㈢被上訴人王宗鎰：未於言詞辯論期日到場，亦未提出書狀作
    何聲明或陳述。
三、系爭土地所有權及系爭建物之事實上處分權原為王林政所有
    ，嗣於106年9月1日經樹林地政以106年樹資字第102210號土
　　地登記申請書，以贈與為原因，將前開土地移轉為王宗鎰所
    有。再於106年9月8日經樹林地政以106年樹資字第104790號
    土地登記申請書，以買賣為原因，移轉登記為劉鴻儒所有，
    此有系爭土地第一類謄本、樹林地政108年10月22日新北樹
    地籍字第1085484080號函及所附該所106年9月1日收件樹資
    字第102210號、106年9月8日收件樹資字第104790號土地登
    記申請書、附件影本等件在卷可憑（見原審卷㈠第183-437頁
    、原審卷㈡第29-160頁），堪信為真實。
四、上訴人主張王林政與王宗鎰系爭贈與契約、系爭贈與物權契
    約為王宗鎰無權處分；系爭買賣契約及系爭買賣物權契約為
    通謀虛偽意思表示，均為無效，系爭土地之所有權、系爭建
    物之事實上處分權仍為王林政所有。且上訴人與王林政有簽
    訂系爭和解書，王林政應將系爭土地所有權及系爭建物之事
    實上處分權讓與上訴人等情，為劉鴻儒所否認，並以前詞置
　　辯，則本院應審酌者為：㈠王林政與王宗鎰間系爭贈與契約
    及系爭贈與物權契約登記，是否無效？㈡王宗鎰與劉鴻儒間
    系爭買賣契約及系爭買賣物權契約是否無效？㈢上訴人請求
　　王林政應將系爭土地之所有權及系爭建物之事實上處分權讓
    與上訴人有無理由？經查：
　㈠有關系爭贈與契約及系爭贈與物權契約之效力部分：
　⒈按無權利人就權利標的物所為之處分，經有權利人之承認始
    生效力。又無代理權人以代理人之名義所為之法律行為，非
    經本人承認，對於本人不生效力，民法第118條第1項、第17
    0條第1項分別定有明文。
  ⒉查王宗鎰未經王林政同意自行移轉系爭土地所有權及系爭建
    物事實上處分權於自己名下等情，業據王林政於另案上訴人
    對王宗鎰告訴毀損債權案件（即臺灣新北地方檢察署107年
    度偵字第28130號案件，下稱偵字第28130號）之107年10月3
    1日偵訊時供稱：伊沒有贈與給王宗鎰，是王宗鎰偷拿房契
    去賣掉的，伊家現在是跟買家租該房屋等語（見偵字第2813
    0號卷第11頁背面）。並經王宗鎰於107年12月27日偵查中亦
    自承：王林政不知悉系爭房地過戶予伊等語（見偵字第2813
    0號卷第18頁）。且有樹林地政108年10月22日新北樹地籍字
    第1085484080號函附土地登記申請書、新北市政府稅捐稽徵
    處土地增值稅繳款書、土地所有權贈與移轉契約書、印鑑證
    明、身分證影本、財政部北區國稅局贈與稅繳清證明書、土
    地所有權狀等件在卷可按(見原審卷㈡第29-103頁)。則王林
    政既未有贈與之意，且不知悉系爭房地遭王宗鎰私自移轉登
    記，難認王林政與王宗鎰間有贈與之意思表示合致。是王宗
    鎰將系爭土地之所有權及系爭建物事實上處分權移轉至其名
    下，未經王林政同意，自屬無權處分而效力未定。
　㈡關於系爭買賣契約及系爭買賣物權契約部分：
  ⒈按民事訴訟如係由原告主張權利者，應先由原告負舉證責任
    ，若原告先不能舉證以證實自己主張之事實為真實，則被告
    就其抗辯事實即令不能舉證，或其所舉證據尚有疵累，亦應
    駁回原告之請求(最高法院17年上字第917號判例參照)。又
    表意人與相對人通謀而為虛偽意思表示者，其意思表示無效
    ，民法第87條第1項本文固有明文。惟第三人主張表意人與
    相對人通謀而為虛偽意思表示者，該第三人應負舉證之責（
    最高法院48年度台上字第29號判例參照）。至所謂通謀為虛
    偽意思表示，乃指表意人與相對人互相故意為非真意之表示
    而言，故相對人不僅須知表意人非真意，並須就表意人非真
    意之表示相與為非真意之合意，始為相當，若僅一方無欲為
    其意思表示所拘束之意，而表示與真意不符之意思者，尚不
    能指為通謀而為虛偽意思表示（最高法院62年度台上字第31
    6號判例參照）。
　⒉上訴人主張：證人陳瑞德曾協助王宗鎰辦理系爭房地贈與並
    移轉登記至王宗鎰名下，因而知悉系爭房地仍為王林政所有
    ，劉鴻儒則輾轉自陳瑞德處得知王宗鎰為無權處分，故王宗
    鎰與劉鴻儒間系爭買賣契約及系爭買賣物權契約為通謀虛偽
    意思表示云云，為劉鴻儒所否認，查：證人陳瑞德於原審證
    稱：認識王宗鎰是在辦理贈與之前，系爭房地原來有設定信
    託給鄭村楠，因宋明璋幫忙王宗鎰還錢給鄭村楠塗銷信託登
    記，且另外借錢給王宗鎰，宋明璋想趕快把房子賣掉，把錢
    拿回來。王宗鎰說系爭房地是王林政要給他的，但是王林政
    在加護病房無法簽名，伊未見過王林政，所以伊沒有幫王宗
    鎰辦理贈與移轉，何人辦的，伊亦不清楚，王宗鎰繳土地增
    值稅等稅款的錢，應該也是宋明璋的借款。宋明璋及王宗鎰
    都曾提過系爭房地要移轉給劉鴻儒，伊的認知宋明璋就是債
    權人兼居間人。剛開始辦理借錢的時候，沒有談到買賣的事
    情，後來伊猜想王宗鎰可能還不起錢了，宋明璋找人買房子
    ，把錢拿回來。買賣契約書是王宗鎰及劉鴻儒協議好買賣細
    節包含價金如何交付，附買回條件等，再由伊幫忙打的，伊
    沒有懷疑過這筆交易是假的，這筆交易與其他交易不同的地
    方僅在於附買回之條件，伊有詢問過王宗鎰及劉鴻儒之意願
    等語(見原審卷㈡第182-184、412-416頁)。而依系爭土地之
    異動索引資料以觀，系爭土地於106年5月1日設定信託登記
    ，移轉所有權予訴外人鄭村楠，於同年8月28日間塗銷信託
    將系爭土地移轉至王林政名下，並同日設定抵押權予劉鴻儒
    （見原審卷㈠第305-437頁）等情，核與證人陳瑞德所述「因
    王宗鎰欠鄭村楠錢，經宋明璋協助還錢，宋明璋是債權人兼
    居間人，宋明璋想找人買房子，把錢拿回來，宋明璋及王宗
    鎰都曾提過系爭房地要轉到劉鴻儒名下」等情之債權轉讓及
    出售系爭房地以解王宗鎰無法還款之困境等經過相符。是依
    證人即負責處理系爭買賣契約之代書陳瑞德所述，可徵①陳
    瑞德未曾與王林政確認贈與與否之真意，亦未實際介入處理
    王林政及王宗鎰間之系爭贈與契約；②系爭買賣契約由陳瑞
    德處理，訂約過程中王宗鎰及劉鴻儒相互溝通買賣細節，足
    認彼二人就買賣必要之點即買賣標的物及價金進行磋商，雙
    方約定價金為300萬元，再由證人陳瑞德將雙方意思繕打於
    契約書等情甚明。且劉鴻儒亦有支付買賣價金予王宗鎰，並
    先代為清償王林政對鄭村楠之債務140萬元，以塗銷系爭土
    地之信託設定及設定抵押權登記予劉鴻儒，並交付10萬元予
    王宗鎰，再於106年8月31日、同年9月13日分別交付60萬元
    、90萬元予王宗鎰等情，業據劉鴻儒陳述在卷（見本院卷㈠
    第75-77頁），且有塗銷信託登記同意書、債務清償證明書
    、收據、簽收單、照片等件在卷可按(見本院卷㈠第99-107頁
    )，復為上訴人所不爭執，則難認有何上訴人所主張證人陳
    瑞德知悉王宗鎰無權處分系爭房地再將上情轉知劉鴻儒之情
    事。上訴人空言主張王宗鎰與劉鴻儒間所訂契約為通謀虛偽
    意思表示，既無積極證據足以證明，揆之前開⒈之說明，自
    不足採。
　⒊上訴人再主張：王宗鎰及劉鴻儒是在106年8月18日簽定不動
    產買賣附買回契約書，106年8月28日塗銷系爭土地之信託登
    記，並同日設定抵押權予劉鴻儒；惟系爭土地是在106年9月
    1日始以贈與為原因移轉登記予王宗鎰，倘劉鴻儒欲購買系
    爭土地應與王林政簽約，然劉鴻儒卻與王宗鎰簽約。又系爭
    土地於106年8月間仍屬王林政所有，同年9月1日則登記於王
    宗鎰名下，代書陳瑞德、買家劉鴻儒由系爭土地之所有權人
    變更，即應知悉王宗鎰無權處分云云；經查：
　⑴王林政及王宗鎰為父子關係，王宗鎰對外宣稱王林政有贈與
    系爭房地之意，業據代書即證人陳瑞德陳述在卷，且有關贈
    與之移轉程序，均由王宗鎰自行完成，外人不必然知悉王林
    政及王宗鎰間關於系爭房地之贈與是否達到意思表示合致、
    王宗鎰是否無權處分等情。以代書陳瑞德、買家劉鴻儒之立
    場，王宗鎰既宣稱王林政即將贈予系爭房地予其，且得提出
    系爭土地之所有權狀正本及王林政之印章，則簽定系爭買賣
    契約時由王宗鎰為之，尚無從認代書陳瑞德及買家劉鴻儒得
    由系爭土地所有權狀外觀上之登記名義人變更即能察覺王宗
    鎰無權處分之情事。
　⑵況且，系爭土地雖於106年8月28日設定抵押權予劉鴻儒，然
    亦於同日塗銷系爭土地鄭村楠之信託登記，將系爭土地移轉
    登記王林政名下，有樹林地政109年2月15日新北樹地籍字第
    1096181899號函及附件可憑（見原審卷㈡第317-399頁），且
    依劉鴻儒所述，係因其代償王宗鎰對鄭村楠之借款，系爭土
    地始得以塗銷信託登記，並設定抵押權於伊，已如前㈡⒉後段
    所述，則劉鴻儒既為擔保債權而在系爭土地設定抵押權，在
    王宗鎰無法清償債務之情況下，而與王宗鎰協議出售系爭房
    地以抵償債務，亦符一般常情，難認劉鴻儒及王宗鎰就系爭
    買賣契約有何通謀虛偽意思表示之情。自無從以106年8月間
    塗銷信託登記及設定抵押權時之所有權人係王林政，106年9
    月以買賣為原因移轉所有權予劉鴻儒之所有權人係王宗鎰，
    即遽認證人陳瑞德或劉鴻儒知悉王宗鎰無權處分系爭房地之
    情事。
　⑶上訴人雖以：證人陳瑞德就有無「宋先生」（即宋明璋）存
    在及事前是否認識王宗鎰等情，前後證述不符，其證述顯然
    不實云云；然陳瑞德既擔任代書工作，業務上接觸者眾，自
    難就相關業務過程均能逐一明確記憶辦理之過程，其證述縱
    略有出入，然就系爭買賣契約之訂定過程所述，與卷內資料
    相符，尚不得以其部分陳述之瑕疵而認其證言全不可採。則
    證人陳瑞德既未能知悉王宗鎰就系爭房地為無權處分，已如
    前述，劉鴻儒更無從自證人陳瑞德處輾轉得知王宗鎰無權處
    分，上訴人此部分所述，既無積極證據足以證明為真實，其
    臆測之詞，難以憑採。至於證人陳瑞德雖第一次作證時未提
    到宋明璋，惟王宗鎰對鄭村楠之借款，係經由劉鴻儒清償而
    得以塗銷系爭土地之信託登記，業據劉鴻儒陳述在卷，並提
    出相關清償資料等件在卷，已如前㈡⒉後段所述，則證人陳瑞
    德此部分陳述之瑕疵，尚無礙於劉鴻儒代為清償王宗鎰之債
    務而塗銷原本信託之登記，並取得抵押權設定之認定，併予
    敘明。
　⑷依上開㈠所述，王宗鎰未經王林政同意，擅自將系爭土地之所
    有權及系爭建物事實上處分權移轉於自己名下，乃無權處分
    而效力未定。則王宗鎰嗣後再將系爭房地之相關權利移轉予
    劉鴻儒之行為，亦屬無權處分，其效力仍屬未定。
　㈢有關王林政有無承認王宗鎰無權處分行為部分：
　⒈按無權利人就權利標的物所為之處分，經有權利人之承認即
    生效力，固為民法第118條條第1項所明定。惟所謂承認係為
    使無權利人所為之處分行為發生確定效力之補助行為，並非
    處分行為之一部，而係處分行為發生效力之要件，應以意思
    表示為之（最高法院87年台上字第2807號判決要旨參照）。
    又所謂有權利人之承認，無須踐行一定之方式，如有權利人
    就此有明示或默示之意思表示，雖未以書面為之，亦無妨於
    承認效力之發生，是以無權利人得權利人之同意後，就權利
    標的物所為之處分，亦應認為有效（最高法院91年台上字第
    1563號判決要旨參照）。準此，如權利人已有一定之行為，
    足以推論其有同意無權處分人所為之處分，亦應認為權利人
    已承認無權處分人所為處分。
　⒉本件起因於王宗鎰及王林政向上訴人借貸15萬元，王宗鎰交
    付其與王林政共同簽發之支票予上訴人，因王宗鎰、王林政
    無法返還借款，上訴人向原法院申請核發支付命令，經原法
    院於106年7月24日核發支付命令在案確定(見原審卷㈠第177
    、179頁)。王宗鎰又於106年8月11日與上訴人簽立結算書，
    表明雙方借款已增至29萬6,000元(見原審卷㈠第181頁)，嗣
    因王林政所有之系爭土地設定抵押權予劉鴻儒，經上訴人於
    106年9月間提起毀損債權之告訴。而依上訴人於檢察官偵查
    時所述：王宗鎰來找伊借錢時，問伊支票簽名能否由其代簽
    ，伊說不行，王宗鎰就拿回去重簽，伊跟他說要確認這件事
    情，因王林政身體不好躺在床上，王宗鎰請他母親過來確認
    ，他母親說確實是因為生活過不下去，所以要跟伊借錢等語
    （見28130偵卷第13頁）。再觀諸王林政於偵查時供稱「（
    問：王宗鎰辦理過戶房屋土地時，你是否有授權王宗鎰?）
    答：不知道，都是輔佐人（即證人潘月霞）在處理。（問：
    輔佐人幫你處理這些事情是否你授權的?）答：都是輔佐人
    在幫我處理，因為我身體不適很久了」等語；而證人潘月霞
    則稱：「他（即王宗鎰）當初說要去借錢，所以我知道王宗
    鎰有將房地契跟印章拿去做抵押」等語（見28130偵卷第18
    頁反面）。是依上訴人及證人潘月霞所述，證人潘月霞自王
    宗鎰一開始簽發票據予上訴人時即知悉係因家中經濟困難，
    王宗鎰向上訴人借款之情；而王宗鎰另向他人借款取走系爭
    土地之權狀及王林政之印章設定抵押，亦為證人潘月霞所明
    知，且王林政將系爭房地相關事宜授權潘月霞處理。則有關
    系爭房地移轉登記予劉鴻儒前之信託設定予鄭村楠及抵押權
    設定予劉鴻儒，王林政及證人潘月霞均難委為不知。
　⒊又王林政及證人潘月霞雖均於本院審理稱：伊等直至劉鴻儒
    趕其等搬家時始知系爭房地經王宗鎰移轉並賣給劉鴻儒云云
    （見本院卷㈠第182-190頁）；惟王宗鎰將系爭房地售予劉鴻
    儒後，雙方復簽訂租賃契約，由劉鴻儒將系爭房地出租王宗
    鎰，租期自106年9月10日至108年9月9日等情，業據劉鴻儒
    提出公證書及租賃契約為證（見原審卷㈡第513-523頁）。又
    王林政於107年10月31日就其被訴毀損債權一案接受檢察官
    偵查，則至遲於該時點其已知悉王宗鎰私自將系爭房地出售
    予劉鴻儒，再由劉鴻儒出租予其等居住，此有王林政偵訊時
    筆錄可憑（見28130號偵字卷第11頁）。而王宗鎰於107年6
    月間即入監服刑，此後劉鴻儒亦曾至系爭房地向潘月霞收取
    租金，嗣因王林政及證人潘月霞無法繳納租金，劉鴻儒要求
    王林政及潘月霞搬離系爭房地，並允諾依租賃契約提供搬遷
    費用，證人潘月霞尚且與劉鴻儒討價還價搬遷費用至30萬元
    ，分別於107年12月29日、108年1月11日各收取5萬元，於10
    8年1月22日收受餘款完畢等情，業據劉鴻儒陳述在卷（見本
    院卷㈠第182-190頁），且有租賃契約、王宗鎰前案紀錄表、
    現金簽收單等件在卷可按（見原審卷㈡第517-523頁、本院卷
    ㈡第7-12頁、本院卷㈠第93頁），且證人潘月霞亦證稱：其確
    有收受上開搬遷費用等語(見本院卷㈠第184頁)。衡以王林政
    就系爭房地相關事宜委由潘月霞處理，而潘月霞亦知悉王宗
    鎰為借貸而於系爭土地設定抵押權，且王林政知悉於王宗鎰
    因無法還款而出售系爭房地後，不僅未曾為反對之意思表示
    ，反由潘月霞持續繳納承租系爭建物之租金，審酌潘月霞為
    王林政之配偶，與王林政同居共財關係密切，上址更為其等
    之住所，且王林政於偵查中亦自承：因其身體狀況不佳，均
    由潘月霞代為處理系爭房地之事，潘月霞亦稱「因家中生活
    過不下去需要借錢」等語，已如前述，可徵王林政及證人潘
    月霞於知悉系爭房地出售予劉鴻儒後，因無力償還借款乃接
    受以承租之方式繼續居住於系爭房地，同意繳納租金及於10
    8年1月22日收受搬遷費用之尾款並搬離系爭房地，足認王林
    政至遲於108年1月22日已有承認上開㈠及㈡關於王宗鎰無權處
    分行為之意思表示，是以，王宗鎰之無權處分業經王林政之
    事後承認而溯及於行為時生效，而由劉鴻儒取得系爭房地之
    所有權及事實上處分權。
　㈣系爭房地既因王林政承認王宗鎰之無權處分，而已溯及生效
    ，是上訴人確認請求王林政、王宗鎰間系爭贈與契約及系爭
    贈與物權契約為無效或不存在、請求確認系爭買賣契約及系
    爭買賣物權契約為無效或不存在、確認系爭建物事實上處分
    權人為王林政，均無理由，應予駁回。另王林政至遲於108
    年1月22日承認王宗鎰之無權處分行為，而使系爭房地溯及
    自106年9月8日以買賣為原因移轉登記為劉鴻儒所有而生效
    ，則上訴人與王林政於108年1月22日後之108年4月25日簽立
    之系爭和解書時，王林政就系爭房地已無相關權利可讓與上
    訴人。故上訴人主張依系爭和解書而取得系爭房地之相關權
    利，自屬無據，甚進而以系爭和解書為如其聲明之請求，為
    無理由。
五、綜上所述，上訴人主張王宗鎰無權處分王林政之系爭房地，
    嗣與劉鴻儒通謀虛偽意思表示將系爭房地讓與劉鴻儒，系爭
    贈與契約、系爭贈與物權契約、系爭買賣契約、系爭買賣物
    權契約均為無效，請求確認王宗鎰、劉鴻儒間系爭買賣契約
    及讓與系爭建物事實上處分權之行為無效或不存在、確認王
    林政以贈與為原因讓與系爭土地予王宗鎰之行為，及王宗鎰
    以買賣為原因移轉系爭土地所有權予劉鴻儒之行為均為無效
    或不存在，贈與及買賣登記均應予塗銷、確認系爭建物所有
    權人為王林政，及王林政應將系爭建物之所有權或事實上處
    分權及系爭土地所有權讓予上訴人，均無理由，應予駁回。
    從而原審所為上訴人敗訴之判決，並無不合。上訴論旨指摘
    原判決不當，求予廢棄改判，為無理由，應駁回其上訴。
六、本件事證已臻明確，兩造其餘之攻擊或防禦方法及所用之證
    據，經本院斟酌後，認為均不足以影響本判決之結果，爰不
    逐一論列，附此敘明。
七、據上論結，本件上訴為無理由，依民事訴訟法第449條第1項
    、第78條、第463條、第385條第1項前段，判決如主文。
中　　華　　民　　國　　110 　年　　8 　　月　　18　　日
                  民事第二十二庭
                      審判長法  官  張靜女
                            法  官  范明達
                            法  官  葉珊谷
正本係照原本作成。
如不服本判決，應於收受送達後20日內向本院提出上訴書狀，其
未表明上訴理由者，應於提出上訴後20日內向本院補提理由書狀
（均須按他造當事人之人數附繕本）上訴時應提出委任律師或具
有律師資格之人之委任狀；委任有律師資格者，另應附具律師資
格證書及釋明委任人與受任人有民事訴訟法第466 條之1第1項但
書或第2項所定關係之釋明文書影本。如委任律師提起上訴者，
應一併繳納上訴審裁判費。
中　　華　　民　　國　　110 　年　　8 　　月　　18　　日

                            書記官  陳玉敏